臺灣高等法院刑事判決　　　　　　　　　　　　　九十三年度上易字第一四七七號
　　上　訴　人　臺灣板橋地方法院檢察署檢察官
　　被　　　告　丁○○
　　選任辯護人　李慶豐律師
　　被　　　告　丙○○
　　　　　　　　乙○○
　　右二人共同
　　選任辯護人　孫冬生律師
右上訴人，因被告等詐欺案件，不服臺灣板橋地方法院，九十二年度易字第一二六二
號，中華民國九十三年四月二十三日第一審判決（起訴案號：臺灣板橋地方法院檢察
署九十一年度偵續字第一三○號），提起上訴，本院判決如左：
    主  文
原判決撤銷。
丁○○共同意圖為自己不法之所有，以詐術使人將本人之物交付，處有期徒刑肆月。
如易科罰金以佰元折算壹日。
丙○○、乙○○共同意圖為自己不法之所有，以詐術使人將本人之物交付，丙○○，
累犯，處拘役伍拾日；乙○○處拘役拾日。如易科罰金均以佰元折算壹日。
    事  實
一、丁○○原為位在臺北縣三重市○○○段六張小段四二五地號應有部分一萬分之一
    六五暨坐落其上中正北路一七二之三號五樓房屋之所有權人，明知其所有上開房
    屋之鋼筋混凝土含氯離子含量超過國家規定標準，即為俗稱之海砂屋，仍於民國
    九十年三月二十二日，委託位在臺北縣新莊市○○路五二九號中信房屋中正店出
    售，由該店職員丙○○（曾因重利案件，經臺灣臺北地方法院判處有期徒刑六月
    確定，於八十五年十一月七日易科罰金執行完畢）、乙○○負責，丙○○、乙○○從事房屋仲介買賣為業，且曾於九十年四月二十三日委託臺灣省土木技師公會
    鑑定該屋採樣之鋼筋混凝土氯離子含量為零點三八二八六Ｋｇ／Ｍ3，以所處環
    境須作耐久性考慮者而言已超過國家規定標準含量，即為俗稱之海砂屋，竟隱瞞
    此交易上重要事項，共同意圖為自己不法之所有，由丙○○、乙○○張貼售屋廣
    告，甲○○遂於九十年四月初前來上開店內與丙○○、乙○○洽談及看屋，並於
    同年四月二十七日，在臺北縣新莊市○○路五二九號中信房屋中正店內，在丙○○、乙○○及不知情之代書陪同下，由丁○○與甲○○簽訂房地產買賣契約書，
    使甲○○陷於錯誤而以總價新臺幣（下同）三百十萬元購買上開土地及房屋，並
    於簽約當日交付頭期款三十萬元，再於同年五月二十四日交付二十萬元，復於五
    月三十一日交付尾款二百六十萬元並辦妥房地移轉登記及交屋。嗣於九十年六月
    二十一日，甲○○見中國時報刊出臺北縣三重市○○○路一六八之一號三樓等「
    賓士名宮」社區為海砂屋後始知受騙。
二、案經甲○○訴請台灣板橋地方法院檢察署檢察官偵查起訴。
    理  由
一、訊據被告丁○○、丙○○、乙○○均矢口否認有何詐欺犯行，被告丁○○辯稱：
    該屋買來後約住二、三年即租給他人，此後即未居住，嗣於九十年三月二十二日
    委託中信房屋中正店出售，伊並未參加八十九年十一月三十日賓士名宮社區住戶
    之連署會議，不可能得知是海砂屋，是於九十年四月間洪金發知道伊要賣房子才
    說房屋可能是海砂屋，伊即告知丙○○、乙○○要中止售屋之委託，渠等即稱先
    丙○○辯稱：伊有接受丁○○委託售屋，但伊有問丁○○該屋是否為海砂屋，丁○○說不是，後來丁○○說洪金發告知懷疑為海砂屋一事，伊即委託臺灣省土木
    師公會鑑定後說不是海砂屋，才敢賣給甲○○，並未詐騙云云。被告乙○○辯稱
    ：伊接受委託時丁○○說不是海砂屋，且委託臺灣省土木技師公會鑑定說不是海
    砂屋，才賣給甲○○，並未詐騙云云。惟查，右揭犯罪事實，業據告訴人甲○○
    指訴甚詳，並有房地產買賣契約書一件在卷可稽，徵諸海砂屋會危及居住安全及
    能否轉售暨轉售之價值，一般人不可能不知此利害關係，尤其告訴人係欲買屋供
    自己居住，房屋結構是否安全更會影響購屋意願。本件經檢察官赴房屋現場勘驗
    ，該屋內部屋頂部分裝有天花板，屋內各牆面均經油漆或舖有磁磚，從外觀上很
    難發現瑕疵，經掀開木板裝潢可見天花板頂端水泥剝落、鋼筋裸露銹蝕，此有勘
    驗筆錄及現場照片可稽（九十年他字第二六二八號卷第八十五至八十九頁）。告
    訴人雖於簽約前曾赴現場看屋，但若未掀開天花板實難發現水泥剝落、鋼筋裸露
    銹蝕等情，是告訴人稱不知該屋係海砂屋一節堪以採信。被告丁○○辯稱買賣契
    約書附有鑑定報告，告訴人事先不可能不知道該屋情況云云，惟查被告三人既未
    告知鑑定報告之用意，而刻意隱瞞該屋係海砂屋事實，告訴人自無由知道該屋為
    海砂屋。
二、查證人徐鶴娟於偵查中證稱：因於八十九年九月間，臺北縣三重市○○○路一七
    二號一樓臺北商銀屋頂天花板掉落，說是海砂屋並告知賓士名宮社區住戶，社區
    樓及一七二之三號一樓住戶外，其餘住戶都有參加，丁○○也有參加，因他有禿
    頭且講話很大聲，所以我有印象，開會時銀行有提出鑑定報告，銀行委任之律師
    也提出解釋、會中有留大家之電話、姓名，會後由我召集賓士名宮海砂屋自救會
    ，並依據會中住戶留下之姓名造具名冊，並挨家挨戶找住戶在連署書名冊簽名及
    收取每戶二千元之鑑定費用，到丁○○住宅按門鈴時，是洪金發出來代簽並交二
    千元，丁○○知道是海砂屋等語（九十一年偵續字第一三○號二十二至二十三頁
    ）。並有賓士名宮海砂屋自救會連署書及名冊在卷足憑，另八十九年十一月三十
    日賓士名宮海砂屋自救會連署書，系爭房屋係由被告丁○○之妹夫洪金發代理簽
    署，此有該連署書附於前揭他字卷內可稽，顯見被告丁○○於簽約出售房屋前早
    已知道其所欲出售之房屋為海砂屋，洪金發陳稱其係於被告丁○○簽約後始告知
    房屋係海砂屋云云，與事實不符，不足採信。另證人徐鶴娟於偵查中證稱，我當
    時聽說他（指丁○○）要賣房子，一樓的有跟他說這房子不能賣，但他跟一樓的
    說仲介公司說這種房子也沒有關係，賣便宜點就好等語（偵續一三○號卷第廿三
    頁），參以被告丁○○係以低於市場行情委託出售該屋，益足佐證被告於售屋與
    告訴人之前，即知房屋為海砂屋。
三、查本件固無證據證明被告丙○○、乙○○於接受被告丁○○委託售屋之時即知悉
    上開房屋為海砂屋，但渠等於九十年四月中旬經被告丁○○告知後，於同年四月
    二十三日委託臺灣省土木技師公會鑑定，該會人員採取上開房屋臥室柱混凝土化
    驗結果，其硬化混凝土氯離子含量為零點三八二八六Ｋｇ／M3等情，有該會於九
    十年四月二十五日出具之鑑定報告書一件附卷可稽，該會並於鑑定報告後附有各
    該情形之國家規定標準值以供送鑑者參考，其中若係以所處環境須作耐久性考慮
    者其鋼筋混凝土氯離子含量須在零點三Ｋｇ／M3以下，而房屋建築結構係以使用
    五十年為考量建造基礎，故其主結構材料鋼筋混凝土即須作耐久性考慮一節，應
    為一般社會大眾知悉，尤其被告丙○○、乙○○以從事房屋仲介買賣為業，對此
    豈可諉為不知，臺灣省土木技師公會既於鑑定報告所附說明已明確指出「所處環
    境須作耐久性考慮者，其鋼筋混凝土氯離子含量須在零點三Ｋｇ／M3以下」。而
    被告丁○○出具洽中信房屋之房地產標的現況說明書（附於他字卷第三十七頁）
    ，就是否曾經作過海砂屋檢部分，明載標準值為含氯量○．三ＫＧ／每立方公尺
    以下，顯見被告三人均知有此標準，而本件房屋既經鑑定，而鑑定結果確已超過
    標準值，渠等對於所出售者既係建築結構強度須使用五十年之房屋，竟對此明確
    之鑑定結果仍堅稱不知該房屋即為俗稱海砂屋，所辯不知係海砂屋云云顯係卸責
    之詞，不足採信。雖台灣省土木技師公會所委託之揚昇材料試驗室的報告簽署人
    掌有文於原審證稱丙○○曾與之通電話，其曾告知丙○○略以：八十三年七月廿
    二日修訂之ＣＮＳ三○九○「預拌混凝土」國家標準，始訂有預拌混凝土中最大
    水溶性氯離子含量之規定，規定之最大水溶性氯離子含量為每立方公尺○．三公
    斤，如果是八十三年（七月廿二日）以前蓋的房子，有些人會以這個值來作標準
    ，如果是七十四年蓋的房子，亦可以○．六作標準等語。惟查前開國家標準係判
    斷房屋是否為海砂屋之重要依據，該標準頒布後，任何房屋是否為海砂屋，自應
    據該標準加以檢測判斷，自無區分房屋係蓋於標準頒布前後之理，證人掌有文個
    人判斷之詞，自無可採，尚難為被告等有利之證明。
四、綜上所述，被告等前開辯解，難以採信。查件事證明確，應依法論科。
五、被告三人刻意隱瞞系爭房屋為海砂屋之事實，使告訴人誤係該屋為得以依一般交
    易習慣為買賣之正常房屋，而交付三百十萬元價金予被告丁○○。核被告三人所
    為，係犯刑法第三百三十九條第一項之詐欺取財罪。被告三人間有犯意聯絡及行
    為分擔，均為共同正犯。被告丙○○有事實欄所載前科及執行情形，此有卷附本
    院被告全國前案紀錄表乙份可按，其於刑之執行完畢後，五年內再犯本罪，為累
    犯，應依法加重其刑。
六、原審未能詳查，遽為被告三人無罪之判決，自非允洽。檢察官上訴，執此指摘原
    判決不當，核有理由，自應由本院將原判決予以撤銷改判。爰審酌被告丁○○為
    一己之私利，刻意隱瞞海砂屋之事實，使身為工人之告訴人傾畢生之積蓄購此危
    屋，造成其個人財物之重大損害，被告丙○○、乙○○從事仲介業，為圖謀仲介
    費用，而隱匿實情，暨其等素行及犯罪之一切情狀，量處丁○○有期徒刑肆月；
    丙○○拘役伍拾日；乙○○拘役拾日。並均諭知易科罰金之折算標準以佰元
    折算壹日。
據上論斷，應依刑事訴訟法第三百六十九條第一項前段、第三百六十四條、第二百九
十九條第一項前段，刑法第二十八條、第三百三十九條第一項、第四十一條第一項前
段、第四十七條，罰金罰鍰提高標準條例第一條前段、第二條，判決如主文。
本案經檢察官蔡薰慧到庭執行職務。
中　　　華　　　民　　　國　  九十三    年　　 十一 　　月　　 十九 　　日
                              臺灣高等法院刑事第四庭
                                  審判長法  官  蔡  永  昌
                                        法  官  李  英  豪
                                        法  官  陳  榮  和
右正本證明與原本無異。
不得上訴。
                                        書記官  劉  麗  芬
中　　　華　　　民　　　國　　九十三　　年　　 十一 　　月　　二十四　　日
附錄：本案論罪科刑法條全文
中華民國刑法第三百三十九條第一項：
意圖為自己或第三人不法之所有，以詐術使人將本人或第三人之物交付者，處五年以
下有期徒刑、拘役或科或併科一千元以下罰金。
